臺灣高雄地方法院刑事判決　　　　　　 95年度簡上字第860號
上　訴　人　臺灣高雄地方法院檢察署檢察官
上　訴　人
即　被　告　丙○○
選任辯護人　王伊忱律師
　　　　　　陳景裕律師
　　　　　　鄭美玲律師
上列上訴人因被告妨害名譽案件，不服本院高雄簡易庭95年度簡
字第3954號中華民國95年6 月27日第一審刑事簡易判決（臺灣高
雄地方法院檢察署檢察官聲請簡易判決處刑案號：95年度偵字第
14532號），提起上訴，本院管轄之第二審合議庭判決如下：
    主  文
原判決撤銷。
丙○○公然侮辱人，處拘役拾日，如易科罰金，以銀元佰元
即新台幣玖佰元折算壹日；減為拘役拾伍日，如易科罰金，以銀
元佰元即新台幣玖佰元折算壹日。
    事  實
一、丙○○與丁○○前因停車問題發生糾紛，詎丙○○竟基於公
    然侮辱之犯意，於民國94年9 月23日上午7 、8 時許（聲請
    簡易判決處刑書誤載為95年9 月23日），在高雄市○○區○○路127 號大樓騎樓、管理室外面之不特定人得共見共聞之
    場所，公然以台語「幹你娘」、「俗仔」、「討客兄」等語
    辱罵丁○○。
二、案經丁○○訴請臺灣高雄地方法院檢察署檢察官偵查起訴。
    理  由
壹、程序部分
    按被告以外之人（含被害人、告訴人、證人、共同被告等）
    於審判外之言詞或書面陳述，係屬傳聞證據，原則上並無證
    據能力，刑事訴訟法第159 條第1 項定有明文。經查本件證
    人即告訴人丁○○及證人乙○○前於檢察事務官調查中所為
    陳述，屬被告以外之人於審判外之言詞陳述，不具證據能力
    。
貳、實體部分
一、訊據上訴人即被告丙○○坦承因停車問題與告訴人發生爭執
    ，惟辯稱：是告訴人之夫罵人，伊沒有罵告訴人云云。經查
    ：
  (一)被告於上揭時地，有以台語「幹你娘」、「俗仔」、「討客
    兄」（以下均指台語發音）等粗鄙言語辱罵告訴人丁○○，
    業據告訴人於本院審理時證稱：案發當日7 時40分許，伊坐
    在大樓大廳，被告站在大門外騎樓一直罵伊與伊先生「俗仔
    」、「俗仔」、「幹你娘」，罵了約10分鐘，後來伊先生上
    樓抱孫子，被告仍接續稱「你女人穿漂漂亮亮去公園討客兄
    」，後來兒子乙○○自外走入，有聽到被告罵討客兄等語（
    詳本院卷第61-62 頁）明確；並與證人即鎮京殿大樓管理員
    甲○○所證：94年9 月23日上午8 時多，被告與告訴人在客
    廳前面騎樓處，為停車之事爭吵，在停車時就開始罵，互相
    在罵三字經，被告罵「幹你娘」，罵了好幾句，聽清楚的只
    有此句，當時伊站在被告旁，其後告訴人之夫到樓上叫人等
    語（詳本院卷第81-83 頁）；證人即告訴人之夫李永清證述
    ：伊與告訴人在案發地大樓路邊下車時，被告站在車外，以
    手指著伊二人，口中一直罵「俗仔」、「俗仔」、「幹你娘
    」，罵了約十幾句，告訴人叫伊快去樓上抱孫子，伊即離去
    ，嗣其返回，見被告與告訴人拉扯，告訴人在哭，乙○○則
    將二人拉開等語（詳本院卷第64-65 頁）；證人即告訴人之
    子乙○○證述：當日伊接送小孩後返回，在管理室聽見被告
    與告訴人吵架，被告辱罵告訴人穿漂漂亮亮去公園討客兄，
    伊即衝過去與被告發生拉扯等語（詳本院卷第62-63 頁）相
    符，堪認被告確有陳述上開言詞無誤。
  (二)被告以「幹你娘」、「俗仔」等粗鄙言詞辱罵告訴人之地點
    ，係在高雄市○○區○○路127 號大樓外之騎樓，業據告訴
    人丁○○及證人甲○○、李永清證述如上，被告以「討客兄
    」之言詞辱罵告訴人之地點，則在大樓管理室外面，亦經證
    人乙○○證述在卷；查案發所在之管理室週邊及大樓外騎樓
    ，為該大樓住戶及鄰居經常出入之場所，且發生時間為上午
    七時、八時之際，適為住戶及鄰居上班、上學出入頻繁之時
    刻，是出入之住戶及鄰居對被告所為均得共見共聞，亦堪認
    定。
  (三)被告雖請求本院向鎮京殿大樓管理委員會調取案發時、地之
    監視錄影帶並勘驗，用以證明證人乙○○當時正毆打被告，
    不可能聽聞被告與告訴人之對話；惟經本院勘驗結果：(1)上
    開錄影帶僅有影像，並無聲音；(2)94年9 月23日8 時55分許
    ，告訴人確在案發地點大廳及騎樓走動；(3)被告亦在案發地
    點騎樓出現；(4)以告訴人與被告之動作呈現，二人間有某程
    度之互動，但無肢體接觸；(5)畫面中雖有三名男子出現，但
    未見有毆打被告動作。是上開監視錄影帶顯難據為有利被告
    之認定。
  (四)綜上所述，被告係在不特地之住戶及鄰人可在場見聞之狀況
    下，以粗鄙言語侮辱告訴人丁○○，客觀上已足使告訴人之
    人格評價產生貶低之效果。是以，本件事證明確，被告犯行
    洵堪認定，應依法論科。
二、論罪科刑之理由:
  (一)查被告丙○○行為後，刑法於94年2 月2 日經總統令修正公
    布，於95年7 月1 日施行，而比較新舊法時應就罪刑有關之
    共犯、未遂犯、想像競合犯、牽連犯、連續犯、結合犯，以
    及累犯加重、自首減輕暨其他法定加減原因（如身分加減）
    與加減例等一切情形，綜其全部罪刑之結果而為比較（最高
    法院95年5 月23日刑事庭第8 次會議決議參照）。經查：修
    正前刑法第41條第1 項前段原為「犯最重本刑為5 年以下有
    期徒刑以下之刑之罪，而受6 個月以下有期徒刑或拘役之宣
    告，因身體、教育、職業、家庭之關係或其他正當事由，執
    行顯有困難者，得以1 元以上3 元以下折算一日，易科罰金
    。」，且被告行為時之易科罰金折算標準，依修正前罰金罰
    鍰提高標準條例第2 條前段（現已刪除）規定，係就其原定
    數額提高為100 倍折算1 日，故被告行為時之易科罰金折算
    標準乃以銀元300 元折算1 日，經折算後應以新臺幣900 元
    折算為1 日；惟修正後刑法第41條第1 項前段則為「犯最重
    本刑為5 年以下有期徒刑以下之刑之罪，而受6 個月以下有
    期徒刑或拘役之宣告者，得以新臺幣1000元、2000元或3000
    元折算一日，易科罰金。」，就易科罰金之折算標準予以提
    高。比較修正前、後所定之易科罰金折算標準，以修正前規
    定較有利於被告，是本件應適用修正前刑法第41條第1 項前
    段之規定。
  (二)核被告所為，係犯刑法第309 條第1 項之公然侮辱罪。被告
    在同時、地，以「幹你娘」、「俗仔」、「討客兄」等粗鄙
    言語辱罵告訴人，其所為時間緊接，所侵害者皆為告訴人一
    人之名譽法益，其侵害同一被害人法益而接續實施之數個舉
    動，應論以接續犯。
  (三)又被告係於94年9 月23日犯刑法第309 條之罪，犯罪時間在
    96年4 月24日以前，經核符合中華民國九十六年罪犯減刑條
    例第2 條規定，應依同條例第2 條第1 項第3款 規定減其宣
    告刑二分之一。
  (四)原審以被告犯罪事證明確，予以論罪科刑，固非無見，惟中
    華民國九十六年罪犯減刑條例已於96年7 月4 日總統公布，
    並於同年月16日施行，本件自應依該條例規定減刑，原審未
    及審酌，尚有未恰，檢察官上訴意旨認原判決量刑過輕，被
    告上訴意旨以其並無公然侮辱犯行，均請求上訴，雖無理由
    ，惟原判決未及適用中華民國九十六年罪犯減刑條例減刑，
    即有未洽，自應由本院撤銷原判決，另為適當之判決。爰審
    酌被告年屆七旬，僅因細故，即以粗鄙言語辱罵告訴人，行
    為確有不該，且犯後否認犯行，態度非佳等一切情狀，仍量
    處拘役30日，併依修正前刑法第41條第1 項前段諭知易科罰
    金之折算標準，因符合中華民國九十六年罪犯減刑條例之規
    定，應依同條例第2 條第1 項第3 款規定減其刑罰之二分之
    一，而為拘役15日，併諭知以新台幣900 元折算1 日之易科
    罰金之折算標準，以資懲儆。
據上論斷，應依刑事訴訟法第455 條之1 第1 項、第3 項、第
369 條第1 項前段、第364 條、第299 條第1 項前段，刑法第2
條第1 項前段、第309 條第1 項、修正前第41條第1 項前段，刑
法施行法第1 條之1 ，修正前罰金罰鍰提高標準條例第2 條，中
華民國96年罪犯減刑條例第2 條第1 項第3 款，判決如主文。
中　　華　　民　　國　　96　　年　　7　　月　　18　　日
                    刑事第六庭  審判長法　官  曾逸城
                                      法  官  林柏壽
                                      法  官  李  蓓
以上正本證明與原本無異。
不得抗告。
中　　華　　民　　國　　96　　年　　7 　　月　　18　　日
　　　　　　　　　　　　　　　　　　  書記官  何慧娟
